臺灣新竹地方法院民事判決　　　　　　 99年度重訴字第102號
原　　　告　林春和
原　　　告　林魏冬妹
上列二人共同
訴訟代理人　　鍾明達律師
共同複代理人　錢炳村律師
被　　　告　林永芳
　　　　　　　　　　　　號
被　　　告　林國棟
　　　　　　　　　　　　號
被　　　告　林松楨
　　　　　　　　　　　　號
被　　　告　林美燕
被　　　告　林賽珠
　　　　　　　　　　　　9樓
被　　　告　林瑞菊
上列三人共
同訴訟代理　彭火炎律師
人　　　　　張玉琳律師
上列六被告　林思銘律師
共同訴訟代
理人
上列六被告　劉雅萍律師
共同複代理
人
被　　　告　黃謝美麗　住台北市中山區○○○路446之2號五樓
被　　　告　曾燕妹　　住台北市○○路456巷15號
　　　　　　　　　　　住台北市○○區○○路129號6樓
被　　　告　陳正文　　住新竹縣竹北市○○路59號
上列當事人間分割共有物事件，本院於民國100年10月24日辯論
終結，判決如下：
    主  文
兩造共有坐落新竹縣竹東鎮○○○段二五四之二地號、地目田、
面積八０七七平方公尺之土地一筆，准予分割，其分割方法為：
如附圖（即新竹縣竹東地政事務所於100年10月7日以東地所測字
第1000005811號函所檢送到院之土地複丈成果圖）所示Ｄ部分、
面積2693平方公尺之土地，分歸原告林魏冬妹、林春和共同取得
，並按應有部分均二分之一之比例維持共有；如附圖所示Ｃ部分
、面積1346平方公尺之土地，分歸被告林美燕、林賽珠、林瑞菊
共同取得，並按應有部分均三分之一之比例維持共有；如附圖所
示Ｂ部分、面積2019平方公尺之土地，分歸被告林永芳、林國棟
、林松楨共同取得，並按應有部分均三分之一之比例維持共有；
如附圖所示Ａ部分、面積2019平方公尺之土地，分歸被告曾燕妹
、黃謝美麗、陳正文共同取得，並按應有部分均三分之一之比例
維持共有。
訴訟費用由兩造依附表所示負擔。
    事實及理由
壹、程序方面：
一、按原告於判決確定前，得撤回訴之全部或一部。但被告已為
    本案之言詞辯論者，應得其同意，訴之撤回，被告於期日到
    場，未為同意與否之表示者，自該期日起；其未於期日到場
    或係以書狀撤回者，自前項筆錄或撤回書狀送達之日起，十
    日內未提出異議者，視為同意撤回；訴狀送達後，原告不得
    將原訴變更或追加他訴，但被告同意，或擴張或減縮應受判
    決事項之聲明者，不在此限；被告於訴之變更或追加無異議
    ，而為本案之言詞辯論者，視為同意變更或追加，民事訴訟
    法第262條第1項、第4項、第255條第1項第1、3款及第2項分
    別定有明文。本件原告起訴時，原列林永芳、林國棟、林春
    雄、林松楨、黎媋娓、林美燕、林賽珠、林瑞菊為被告，並
    訴請就雙方所共有、坐落新竹縣竹東鎮○○○段254-2、256
    、255-1、244地號（以下簡稱地號）四筆土地予以分割，嗣
    原告於一百年六月十六日提出之民事準備書（四）狀內，及
    其後於一百年七月十三日言詞辯論期日時，均表示撤回對林
    春雄、黎媋娓之訴訟，並追加對曾燕妹、黃謝美麗、陳正文
    為請求，且撤回就其中之256、255-1、244地號三筆土地之
    請求，而被告對原告上開之撤回及追加，於上開期日均無異
    議而進行言詞辯論，且未於十日內提出異議，亦未於原告上
    開之民事準備書（四）狀繕本送達之日起，十日內提出異議
    ，可視為被告同意原告上開之撤回及追加，則揆諸上開之規
    定，原告所為上開訴之追加、變更及撤回，程序上均應予以
    准許，故本件所審理之土地分割，僅剩254-2地號該筆土地
    ，而被告即如本件判決之當事人欄所載，合先敘明。
二、本件被告曾燕妹、黃謝美麗、陳正文經合法通知，均未於最
    後言詞辯論期日到場，核無民事訴訟法第386條各款所列情
    形，爰依原告聲請，就該三名被告部分，由其一造辯論而為
    判決。
貳、實體部分：
一、原告主張：
（一）緣原告及被告為坐落系爭254-2地號土地（以下簡稱系爭
      土地）之分別共有人，各共有人之應有部分如附表所示，
      茲因兩造間就系爭土地並無不分割之協議，但又無法就系
      爭土地協議分割，原告爰依民法第823、824條之規定，請
      求本院判決分割系爭土地，且於分割後原告二人願就分得
      之土地繼續按原應有部分之比例保持共有。
（二）因原告林春和在系爭土地如附圖所示Ｄ之部分土地上，蓋
      有一層樓鐵皮屋及一牌樓，且在使用中，故如將該Ｄ部分
      之土地分歸原告共同取得，則於分割後該一層樓鐵皮屋及
      牌樓可繼續存在，免除被拆除之命運，不僅對原告有利，
      亦有利社會經濟利益。因系爭土地為除被告曾燕妹、黃謝
      美麗、陳正文以外之兩造之祖產，故應以原物分割為適宜
      ，又因被告林美燕、林賽珠、林瑞菊均表示希望其等於分
      割後仍保持共有，另被告林永芳、林國棟、林松楨亦表示
      其三人於分割後仍願保持共有，而被告曾燕妹、黃謝美麗
      、陳正文亦表示其三人於分割後仍願保持共有，故系爭土
      地於分割時，以按原告二人、被告林美燕、林賽珠、林瑞
      菊三人、被告林永芳、林國棟、林松楨三人、被告曾燕妹
      、黃謝美麗、陳正文三人，所各合計之應有部分換算出之
      面積，分為如附圖所示之Ａ、Ｂ、Ｃ、Ｄ四塊為適當，且
      因系爭土地之北側，係鄰竹東鎮○○路○段之大馬路，故
      為求公平起見，應讓該分成之四塊土地，其面鄰竹東鎮○
      ○路○段之面寬，係依該四塊土地共有人之應有部分之比
      例為之，即如附圖之之Ａ、Ｂ、Ｃ、Ｄ四塊土地所示。再
      者，因被告曾燕妹、黃謝美麗、陳正文係系爭土地之新的
      共有人，其等是向其他共有人購買取得土地，故其等分得
      之土地，應跟其他共有人所分得之土地有所區隔，故基於
      上開所述，系爭土地之原物分割方式，應以如判決主文第
      一項所示之分割方案為妥適，否則，如果讓分得如附圖所
      示Ｃ之被告林美燕、林賽珠、林瑞菊三人，改為分取如附
      圖所示Ａ位置之部分土地，則會讓被告林美燕、林賽珠、
      林瑞菊所分得之位於附圖所示Ａ位置之部分土地，其地形
      更為畸零而不利於使用。爰聲明判決如主文第一項所示，
      並訴訟費用由被告負擔。
（三）被告雖辯稱：系爭土地已經新竹縣政府規劃都市計劃預定
      辦理徵收或正在辦理徵收中，故無訴請分割之實益，應予
      駁回原告之請求云云，惟查，系爭土地目前既尚未辦理徵
      收，則系爭土地依法即可分割，且有分割之實益，更何況
      土地之徵收亦不影響分割之進行，是被告上開之辯解，並
      不可採。
二、被告之答辯：
（一）被告林美燕、林賽珠、林瑞菊辯稱：
      系爭土地，乃屬「變更新竹科學工業園區特定區主要計畫
      －新竹縣轄部分」案之範圍內，業經公開展示並在95年9
      月6日舉辦說明會在案，有本件之竹調字第20號卷(一)第
      41、42、43頁之展覽傳單及第162頁之「新竹科學工業園
      區特定區○○鎮區段徵收範圍地上物查估時程表」可證，
      是系爭土地既經新竹縣政府規劃都市計畫中，已預定予以
      徵收，實已無訴請分割之實益，故原告之訴請分割並無理
      由，爰聲明：原告之訴駁回；訴訟費用由原告負擔。但如
      法院認定系爭土地依法仍可分割，則：被告三人對原告所
      主張之分割方案無意見，且被告三人同意於分割後繼續保
      持共有，但不願與其他被告保持共有，及被告並無要提其
      他分割方案。又因被告林美燕、林賽珠、林瑞菊三人與被
      告林永芳、林國棟、林松楨是親戚關係，故依原告所提之
      分割方案分割，以讓上開六位被告分得之土地連在一起，
      日後也比較適合他們之間做土地使用的調配，故原告之分
      割方案尚屬適當。且因被告林美燕、林賽珠、林瑞菊三人
      與被告林永芳、林國棟、林松楨都是因繼承而取得系爭土
      地之應有部分，依照建管法令，其等可於分得之土地上興
      建農舍，而被告曾燕妹、黃謝美麗、陳正文是後來始購得
      系爭土地之應有部分，其三人使用系爭土地有限制，亦有
      在系爭土地上興建農舍之限制之問題，故被告林美燕、林
      賽珠、林瑞菊三人不適合分得附圖所示Ａ位置之土地，因
      該部分之土地形狀不完整，不適合利用，會致被告林美燕
      、林賽珠、林瑞菊三人無法在分得之土地上興建農舍，故
      仍以原告所提之分割方案為適當。
（二）被告林永芳、林國棟、林松楨辯稱：
      系爭土地已經新竹縣政府辦理「變更新竹科學工業園區特
      定區主要計劃」公告完成，並已招商成功，故系爭土地於
      辦理區段徵收後，每一應有部分所有人均可依其持分另行
      配得土地，故本件實無分割之必要，爰聲明：原告之訴駁
      回；訴訟費用由原告負擔。但如法院認定系爭土地依法仍
      可分割，則：被告三人對原告所主張之分割方案無意見，
      被告三人同意於分割後繼續保持共有，但不願與其他被告
      保持共有，且被告並無要提其他分割方案，但認為被告三
      人不適合分到附圖所示Ａ位置之土地，因該部分土地不完
      整，不適合利用。
（三）被告曾燕妹、黃謝美麗、陳正文未於最後言詞辯論期日到
      場，據其等先前到場辯稱：
      系爭土地已經新竹縣政府辦理徵收中，故無辦理分割之必
      要及實益，若保持現狀，可保障所有共有人於徵收時，不
      會因面臨道路之情況不同，而有不同之權利價值，爰聲明
      請求：原告之訴駁回；訴訟費用由原告負擔。如法院仍認
      系爭土地可以分割，則被告三人同意於分割後繼續保持共
      有，但不同意原告所提之該分割方案，因該方案讓被告三
      人所分得之附圖所示Ａ之土地，其土地形狀不完整，不利
      於被告之利用，且雖然被告就所分得之系爭土地，無法在
      其上興建農舍，惟被告亦不需分到附圖所示Ａ之土地，因
      其地形不完整，不利於被告之利用。而被告希望採行如被
      告三人於一百年八月八日所提出之民事答辯狀（二）所示
      之提案一或提案二之任一分割方案，或者就原告所提出之
      分割方案所分出之該四塊土地，其位置由兩造抽籤決定之
      方式分割，以示公平。
三、本院之判斷：
（一）原告主張兩造為系爭土地之分別共有人，各共有人之應有
      部分如附表所示，兩造間就系爭土地並無不分割之協議，
      但又無法就系爭土地協議分割乙節，已據原告提出系爭土
      地之土地登記謄本一份為證，且為被告所不爭執，堪信原
      告此部分之主張為真實。
（二）按各共有人，除法令另有規定外，得隨時請求分割共有物
      。但因物之使用目的不能分割者，不在此限，民法第823
      條第1項亦有規定。被告雖辯稱系爭土地已經新竹縣政府
      在辦理徵收中或預定辦理徵收中，故無分割之實益，惟為
      原告所否認。查，就系爭土地，新竹縣政府雖目前在辦理
      都市計劃通盤檢討中，惟尚未辦理徵收之情，有原告提出
      之原證19之科學工業園區管理局函文之說明第三點內，載
      稱「...目前正由新竹縣政府辦理都市計劃通盤檢討中，
      未來完成法定程序後，以重新發布實施之計畫分區為準」
      之內容可參（原證19見卷三），且經本院函詢就包括系爭
      土地等土地，是否預計辦理徵收，新竹縣政府亦於九十六
      年十月八日以府地價字第0960137763號函覆稱：旨揭土地
      位本府「變更新竹科學園區特定區主要計畫」新竹縣轄（
      竹東鎮）部分之都市計劃案內，因前述都市計畫案尚於內
      政部都市計畫委員會審議中，全案是否辦理區段徵收及其
      期程、進度尚無法確定之情，有新竹縣政府上開回函附於
      本件之卷一內可參。此外，被告亦未提出系爭土地已經政
      府機關辦妥徵收之證明，準此，系爭土地既未經辦理徵收
      程序，其所有權人仍屬本件之兩造，且於法令上亦無分割
      之限制，亦無因使用目的而不能分割之情形，是原告訴請
      分割，自屬於法有據，被告辯稱原告無訴請分割之實益，
      應予駁回其分割之請求云云，並不可採。
（三）又按共有物之分割，依共有人協議之方法行之。分割之方
      法不能協議決定，或於協議後因消滅時效完成經共有人拒
      絕履行者，法院得因任何共有人之請求，命為下列分配：
      一、以原物分配於各共有人，但各共有人均受原物之分配
      顯有困難者，得將原物分配於部分共有人。二、原物分配
      顯有困難時，得變賣共有物，以價金分配於各共有人；或
      以原物之一部分分配於各共有人，他部分變賣，以價金分
      配於各共有人。以原物為分配時，因共有人之利益或其他
      必要情形，得就共有物之一部分仍維持共有。98年1月23
      日總統公布修正、同年7月24日施行之民法第824條第1至
      2項、第4項定有明文。另按以原物分配於各共有人時，除
      應顧及均衡之原則外，並須就各共有人應行分得之範圍，
      例如面積多寡、交通、位置及占有形勢等，予以確定（最
      高法院55年臺上字第1982號判例意旨參照）；且按裁判上
      如何定共有物分割之方法，除應斟酌當事人之聲明、共有
      物之性質、共有人之意願、利害關係、經濟效用及全體共
      有人之利益等公平決之外，並不受任何共有人主張之拘束
      ，法院為顧及全體共有人所得利用之價值等情形，本有自
      由裁量之權，惟儘量依各共有人使用現狀定分割方法，以
      維持現狀，減少共有人所受損害，當不失為裁判分割斟酌
      之一種原則（最高法院82年度台上字第1990號裁判亦同此
      見解）。是就共有物之分割，應斟酌共有物之性質、經濟
      效益及全體共有人之利益，並應符合公平原則，而社會利
      益亦應考慮在內。經查：
  １、附圖所示Ｄ之土地，其面積為二六九三平方公尺，係相當
      於原告二人就系爭土地之應有部分之合計三分之一（即六
      分之一加六分之一），所換算出來之面積，另附圖所示Ｃ
      之土地，其面積為一三四六平方公尺，係相當於被告林美
      燕、林賽珠、林瑞菊三人就系爭土地之應有部分之合計六
      分之一（即十八分之一加十八分之一加十八分之一），所
      換算出來之面積，而附圖所示Ａ、Ｂ之土地，其等面積均
      為二０一九平方公尺，係相當於被告林永芳、林國棟、林
      松楨三人，暨被告曾燕妹、黃謝美麗、陳正文三人，就系
      爭土地之應有部分之合計均各四分之一（即十二分之一加
      十二分之一加十二分之一），所換算出來之面積，且該附
      圖所示Ａ、Ｂ、Ｃ、Ｄ四塊土地，其北側面臨同段二五四
      之五二地號土地（即竹東鎮○○路○段馬路之一部分）之
      面寬，係按該Ａ、Ｂ、Ｃ、Ｄ四塊土地間，所占系爭土地
      之面積之比例（即十二分之三、十二分之三、十二分之二
      、十二分之四之比例）所測量出來之情，有本院一百年十
      月四日以新院燉民慎100年度99重訴102字第2198 2號函，
      囑請新竹縣竹東地政事務所就系爭土地繪製分割方案複丈
      成果圖之該函說明欄第二點之內容，以及新竹縣竹東地政
      事務所所檢覆之分割方案複丈成果圖即本件之附圖在卷可
      憑。
  ２、次查，系爭土地北側所鄰接之土地，即包括同段二五四之
      五二等地號土地，係屬寬度不小之竹東鎮○○路○段之大
      馬路，且於系爭土地位於附圖所示Ｄ之部分土地上，原告
      林春和搭建有一層之鐵皮屋及牌牌在使用中，就系爭土地
      之其餘部分之土地，目前均在休耕中，並未使用之情，已
      據原告陳述在卷，且為被告所不爭執，並有附圖及原告提
      出之原證4現場照片、原告於九十九年二月二十六日提出
      之民事陳報狀之附件之現場照片（均見卷一）在卷可參。
      又因被告林美燕、林賽珠、林瑞菊三人表示，於分割後其
      三人願繼續保持共有，但不願與其他被告保持共有，另被
      告林永芳、林國棟、林松楨三人亦為相同之表示，而被告
      曾燕妹、黃謝美麗、陳正文三人亦表示希望於分割後，其
      三人分得之土地繼續保持共有，是依上開所述，以系爭土
      地北側面臨竹東鎮○○路○段大馬路之情形，為使分割後
      之各塊土地，均能利用該竹東鎮○○路○段之馬路進出，
      且為符合分割之公平原則，應以共有人分得之土地，其面
      臨該竹東鎮○○路○段大馬路之寬度，能按其等所分得土
      地之面積之比例計算為妥適，且依上開所述兩造所表示分
      割後願保持共有暨不願與其他被告保持共有之情形，並依
      前開民法第824條第4項之規定，亦應認系爭土地之分割，
      應以由原告二人共同分得一塊（其等合計分得之土地面積
      ，占系爭土地面積之三分之一）；被告林美燕、林賽珠、
      林瑞菊三人共同分得一塊（其等合計分得之土地面積，占
      系爭土地面積之六分之一）；被告林永芳、林國棟、林松
      楨共同分得一塊（其等合計分得之土地面積，占系爭土地
      面積之四分之一）；暨被告曾燕妹、黃謝美麗、陳正文共
      同分得一塊土地（其等合計分得之土地面積，占系爭土地
      面積之四分之一）始為法之所許，則被告曾燕妹、黃謝美
      麗、陳正文於一百年八月八日所提出之民事答辯狀（二）
      內，所提出之提案一或提案二之任一分割方案（見卷三）
      ，因強將不願於分割後仍維持共有之被告林美燕、林賽珠
      、林瑞菊、林永芳、林國棟、林松楨六人，變成係其六人
      於分割後仍維持共有，故被告曾燕妹、黃謝美麗、陳正文
      三人所提出之上開提案一、提案二之分割方案，揆諸上開
      之規定及說明，即非法之所許，已不可採。再者，原告林
      春和既有使用系爭土地如附圖所示Ｄ之部分土地，並在其
      上搭建有一層鐵皮屋及牌樓，且正在使用中，而系爭土地
      之其餘部分均在休耕中，並無使用之情，則如將系爭土地
      如附圖所示Ｄ之土地，分歸原告林春和、林魏冬妹二人取
      得，則原告林春和於系爭土地分割後，仍得繼續保有上開
      之一層鐵皮屋及牌樓，避免尚可使用之該一層鐵皮屋及牌
      牌被拆除，不僅對原告林春和有利，亦有利整體之社會利
      益。至於被告部分，因其等目前既未使用系爭土地，則由
      其等分得系爭土地中，如附圖所示Ｄ以外之土地，對其等
      亦無何不利，是被告曾燕妹、黃謝美麗、陳正文主張：如
      欲採原告提出之將系爭土地分割成四塊之方式分配，則分
      配之位置應以抽籤方式為之乙節，如此，倘原告因抽籤而
      分到非附圖所示Ｄ之土地，依前所述，已有不利社會利益
      之情形，是被告曾燕妹、黃謝美麗、陳正文所主張以抽籤
      決定分配位置之方式，已非可採。
  ３、至就附圖所示Ａ、Ｂ、Ｃ三塊土地之分配而言，因被告林
      美燕、林賽珠、林瑞菊三人就系爭土地合計之應有部分所
      有權為六分之一（即十八分之一乘以三），而被告林永芳
      、林國棟、林松楨三人就系爭土地合計之應有部分所有權
      為四分之一（即十二分之一乘以三），另被告曾燕妹、黃
      謝美麗、陳正文三人就系爭土地合計之應有部分所有權亦
      為四分之一（即十二分之一乘以三），則以系爭土地之總
      面積為八０七七平方公尺，其面積之六分之一即為一三四
      六平方公尺，另其面積之四分之一即為二０一九平方公尺
      。又因被告林美燕、林賽珠、林瑞菊主張其等及被告林永
      芳、林國棟、林松楨，就所分別分得之系爭土地，可在其
      上搭蓋農舍，而被告曾燕妹、黃謝美麗、陳正文就其等所
      分得之系爭土地，無法在其上搭蓋農舍之情，為被告曾燕
      妹、黃謝美麗、陳正文所不否認（見卷三之一百年八月十
      日言詞辯論筆錄第三頁、第四頁），是審酌上開所述被告
      林美燕、林賽珠、林瑞菊三人，以及被告林永芳、林國棟
      、林松楨三人，得各在其等分得之系爭土地上興建農舍，
      而被告曾燕妹、黃謝美麗、陳正文無法在其等分得之系爭
      土地上，合法興建農舍之情形，如讓被告林美燕、林賽珠
      、林瑞菊三人所共同分得之土地，係位於附圖所示Ａ位置
      之部分土地，則為了維持前述之緊鄰竹東鎮○○路○段馬
      路之面寬比例之公平原則，則其三人所分得之位於附圖所
      示Ａ之部分土地，其形狀將更為畸零而不利於使用，更不
      利於其等之興建農舍，是該方案已非妥適；又如讓被告林
      永芳、林國棟、林松楨分得如附圖所示Ａ之土地，則因該
      標示Ａ之土地，其地形非工整，不利於被告林永芳、林國
      棟、林松楨三人在其上興建農舍使用，如此，亦不利於社
      會經濟效益之發揮，是該方案亦非妥適。惟如讓被告曾燕
      妹、黃謝美麗、陳正文三人共同分得該附圖所示Ａ之土地
      ，因其等並無在該土地上興建農舍之問題，故該塊土地雖
      非工整、方正，亦無對其等有特別不利之情形。況因被告
      林美燕、林賽珠、林瑞菊三人與被告林永芳、林國棟、林
      松楨是親戚關係，故依原告所提之分割方案分割，以讓上
      開六位被告分得之土地能連在一起，日後也有利於他們之
      間做土地使用之調配，故原告之分割方案，就此點而言，
      亦尚屬適當。
  ４、又附圖所示Ａ之該塊土地，其南側即鄰同段二五六地號土
      地部分，其面寬雖較北側即臨同段二五四之五二地號土地
      部分（即臨竹東鎮○○路○段馬路）之面寬為窄，惟此係
      因考量前述之要讓附圖所示Ａ、Ｂ、Ｃ、Ｄ四塊土地之北
      側臨竹東鎮○○路○段馬路之面寬部分，能依該四塊土地
      之面積之比例計算，始符公平原則所致，倘要使附圖Ａ之
      該塊土地之南側，較其北側之面寬為大，則在相同面積之
      考量之下，勢必造成其北側臨竹東鎮○○路○段馬路之面
      寬部分變窄，如此對附圖Ａ之該塊土地之整體價值勢必會
      造成減損，故亦非妥適之分割方案。
（四）綜上所述，本院斟酌系爭土地之臨路狀況、土地之現狀及
      其使用情形、共有物之價值、社會經濟效益之發揮及公平
      原則並多數共有人所陳之意願等情，認本件系爭土地之分
      割，以採行原告主張之分割方案，即：如附圖所示Ｄ部分
      、面積2693平方公尺之土地，分歸原告林魏冬妹、林春和
      共同取得，並按應有部分均二分之一之比例維持共有；如
      附圖所示Ｃ部分、面積1346平方公尺之土地，分歸被告林
      美燕、林賽珠、林瑞菊共同取得，並按應有部分均三分之
      一之比例維持共有；如附圖所示Ｂ部分、面積2019平方公
      尺之土地，分歸被告林永芳、林國棟、林松楨共同取得，
      並按應有部分均三分之一之比例維持共有；如附圖所示Ａ
      部分、面積2019平方公尺之土地，分歸被告曾燕妹、黃謝
      美麗、陳正文共同取得，並按應有部分均三分之一之比例
      維持共有之分割方式為適當，爰判決如主文第一項所示。
      。
（五）再者，本件雖為原告勝訴之判決，惟本院審酌裁判分割共
      有物訴訟之性質，兩造本可互換地位，且依民法第825條
      規定，分割後各共有人間就他共有人分得部分係互負擔保
      責任，即該判決尚非片面命被告負義務，是原告提起本訴
      雖依法有據，然被告之應訴又係法律規定所不得不然，況
      被告於分割成果未明前，爭執原告主張是否可採，按當時
      之訴訟程度，自為申張或防衛權利所必要，若由敗訴之被
      告負擔全部訴訟費用顯失公平，爰依民事訴訟法第80條之
      1之規定，按兩造於系爭土地分割前對系爭土地之權利範
      圍，定訴訟費用負擔之比例，如主文第2項所示。
（六）末按應有部分有抵押權或質權者，其權利不因共有物之分
      割而受影響。但有下列情形之一者，其權利移存於抵押人
      或出質人所分得之部分：（一）權利人同意分割。（二）
      權利人已參加共有物分割訴訟。（三）權利人經共有人告
      知訴訟而未參加。民法第824條之1第2項定有明文。本件
      原告起訴請求分割共有物，惟查，兩造共有之系爭土地，
      其中被告林賽珠已將其就系爭土地之應有部分十八分之一
      之所有權，為本件之被告林瑞菊設定新台幣（下同）750,
      000元之抵押權，並約定權利存續期間為不定期限，清期
      期為89年12月17日，且於84年12月20日辦妥該抵押權登記
      之情，此有原告於100年11月9日以民事陳報狀提出之系爭
      土地之土地登記謄本附卷可稽（見本件卷三）。而該抵押
      權人即本件之被告林瑞菊，於100年10月24日言詞辯論期
      日時，亦表示同意對林賽珠之系爭土地應有部分之抵押權
      ，於系爭土地在本件分割後，僅存在於林賽珠分得之土地
      上之情（見上開期日之筆錄第2頁）。是揆諸上開民法第
      824條之1第2項但書第1、2款之規定，被告林瑞菊之上開
      抵押權，於本件共有物裁判分割之形成判決確定後，依法
      自應移存於抵押人即被告林賽珠分得之如附圖Ｃ部分、面
      積1346平方公尺、應有部分三分之一之土地上，亦附此敘
      明，地政機關於辦理分割登記時，並應一併注意及之。
（七）本件事證已臻明確，兩造其餘主張、陳述及所提之證據，
      經審酌均與本院前揭判斷不生影響，爰不一一詳予論述。
四、據上論結，本件原告之訴為有理由，依民事訴訟法第385條
    第1項前段、第80條之1、第85條第1項後段，判決如主文。
中    華    民    國   100    年    11    月    30    日
                  民事第一庭    法      官  鄭政宗
以上正本係照原本作成。
如對本判決上訴，須於判決送達後 20 日內向本院提出上訴狀。
如委任律師提起上訴者，應一併繳納上訴審裁判費。
                                書記官  呂聖儀
中    華    民    國   100    年    11    月    30    日
附表：兩造應負擔之訴訟費用一覽表及就土地之應有部分
┌──┬────┬──────┬──────────┐
│編號│共有人  │  應有部分  │應負擔之訴訟費用比例│
├──┼────┼──────┼──────────┤
│ 1  │林春和  │    1/6     │    百分之十七      │
├──┼────┼──────┼──────────┤
│ 2  │林魏冬妹│    1/6     │    百分之十七      │
├──┼────┼──────┼──────────┤
│ 3  │林瑞菊  │    1/18    │    百分之六        │
├──┼────┼──────┼──────────┤
│ 4  │林賽珠  │    1/18    │    百分之六        │
├──┼────┼──────┼──────────┤
│ 5  │林美燕  │    1/18    │    百分之六        │
├──┼────┼──────┼──────────┤
│ 6  │林松楨  │    1/12    │    百分之八        │
├──┼────┼──────┼──────────┤
│ 7  │林永芳  │    1/12    │    百分之八        │
├──┼────┼──────┼──────────┤
│ 8  │林國棟  │    1/12    │    百分之八        │
├──┼────┼──────┼──────────┤
│ 9  │黃謝美麗│    1/12    │    百分之八        │
├──┼────┼──────┼──────────┤
│ 10 │曾燕妹  │    1/12    │    百分之八        │
├──┼────┼──────┼──────────┤
│ 11 │陳正文  │    1/12    │    百分之八        │
└──┴────┴──────┴──────────┘